【裁判字號】    97,抗,54
【裁判日期】    971006
【裁判案由】    假處分
【裁判全文】
臺灣高等法院花蓮分院民事裁定         97年度抗字第54號
抗  告  人  丙○○
上列抗告人與相對人甲○○等人間返還管理權及遷出財團法人花
蓮縣港天宮辦公室事件，聲請定暫時狀態之假處分，抗告人對於
臺灣花蓮地方法院中華民國97年8月4日97年度裁全字第571號裁
定，提起抗告，本院裁定如下：
    主  文
抗告駁回。
抗告訴訟費用由抗告人負擔。
    理  由
一、本件經本院審理結果，認為原審駁回抗告人假處分之聲請，
    ，認事用法，並無不合，爰引用原裁定所載之理由如附件所
    示。
二、抗告意旨略以：相對人乙○○並非財團法人花蓮縣港天宮（
    以下簡稱港天宮）之董事長，已經原審法院判決確定在案（
    原審法院95年度簡上字第48號判決），此為法院已確定知悉
    之事實或其職務上已知之事實，抗告人自不必再為任何之舉
    證或釋明，法院依法自應予以斟酌，而准定為暫時狀態為是
    ；且相對人等人既非港天宮之董監事，相對人乙○○更非港
    天宮之董事長，依吾人眾所周知之常識及日常生活經驗，其
    不應該再繼續執行在港天宮之職務或為任何事務之管理，而
    相對人乙○○目前仍以港天宮之董事長身分就信徒於97年8
    月8日所為捐獻，開立感謝狀，足見相對人乙○○仍自居港
    天宮董事長地位，繼續管理港天宮事務並收取信徒獻金，若
    不禁止相對人等上開行為，難謂港天宮不受任何重大損害，
    爰請求廢棄原裁定等語。
三、按一般假處分之目的在於保全債權將來之強制執行，以確保
    本案判決內容之實現，須由主張有金錢請求以外之債權人，
    聲請向債務人為之，即以本案請求之原被告為聲請之債權人
    債務人；而定暫時狀態假處分之目的，則在防止急迫之危險
    或重大損害之發生，或就有爭執之法律關係，能迅速獲得相
    當於本案判決勝訴之結果，以避免不可回復之損害發生或擴
    大。其聲請人不限現在或將來本案訴訟之原告，被告或債務
    人如有必要，亦得聲請，且本案訴訟不以給付之訴為限。此
    二者各有其要件與功能，適用上應有所區別。次按，債權人
    聲請定暫時狀態之處分，依同法第538條之4準用第533條再
    準用第526條規定，應就其請求及原因加以釋明，兩者缺一
    不可。前開釋明如有不足，而債權人陳明願供擔保或法院認
    為適當者，法院始得定相當之擔保，命供擔保後為假處分。
    若債權人就其請求及假處分之原因未予釋明，法院即不得命
    供擔保後為定暫時狀態之處分。而所謂「爭執之法律關係，
    有定暫時狀態之必要者」，係指因避免重大損害或其他情事
    ，有就爭執之法律關係，定暫時狀態之必要而言。此必要之
    情事即為假處分之原因，苟由聲請假處分之人提出相當證據
    以釋明其存在，即有就爭執之法律關係定暫時狀態之必要。
    是定暫時狀態假處分之聲請人，除應釋明與債務人間有爭執
    之法律關係外，尚應提出有何防止發生重大損害或避免急迫
    危險或有其他相類之情形而有必要定暫時狀態處分之原因並
    釋明之。於其釋明有所不足時，法院方得斟酌情形，依債權
    人供擔保以補釋明不足之陳明，酌定其擔保金額，准為定暫
    時狀態之假處分。若法院認供擔保仍不足補釋明之欠缺，非
    不得駁回其定暫時狀態處分之聲請（最高法院95年度台抗字
    第231號、94年度台抗字第792號裁判要旨可資參照）。
四、抗告意旨雖提出原審法院95年度簡上字第48號民事確定判決
    1份，主張相對人乙○○已非港天宮董事長之事實，就其請
    求之原因雖足認已為釋明，惟就本件有何定暫時狀態處分之
    原因，僅提出以港天宮董事長乙○○名義開立予信徒之感謝
    狀影本4紙為證，然依上開感謝狀內容僅足以證明相對人乙
    ○○仍有管理港天宮之事實，且客觀上乃屬有利於港天宮之
    行為，則本件究竟有何防止發生重大損害、避免急迫之危險
    或有其他相類之情事，而需定暫時狀態假處分之原因，抗告
    人仍未提出相當之證據以釋明其存在。綜上所陳，本件抗告
    為無理由，應予駁回。
五、據上，本件抗告為無理由，爰依民事訴訟法第495條之1第1
    項、第449條第1項、第95條、第78條，裁定如主文。
中    華    民    國    97    年    10    月    6     日
                  民事庭審判長法  官    謝志揚
                              法  官    林慶煙
                              法  官    林碧玲
以上正本係照原本作成。
本裁定除以違背法令為理由，不得再抗告。如提再抗告，應於收
受送達後十日內向本院提出再抗告狀，並繳納再抗告費用新台幣
壹千元。
抗告時應提出委任律師或具有律師資格之人之委任狀；委任有律
師資格者，另應附具律師及格證書及釋明委任人與受任人有民事
訴訟法第四百六十六條之一第一項但書或第二項所定關係之釋明
文書影本。
                              書記官    李閔華
中    華    民    國    97    年    10     月    6     日


司法院資訊處製作；財團法人民間司法改革基金會備份。
